【裁判字號】    90,上易,183
【裁判日期】    900906
【裁判案由】    妨害家庭
【裁判全文】
臺灣高等法院花蓮分院刑事判決                      九十年度上易字第一八三號
    上  訴  人  臺灣花蓮地方法院檢察署檢察官
    被      告  乙○○
右上訴人因被告妨害家庭案件，不服臺灣花蓮地方法院九十年度易字第二一五號中華
民國九十年五月二十八日第一審判決（起訴案號：臺灣花蓮地方法院檢察署九十年度
偵字第九三九號），提起上訴，本院判決如左：
    主  文
上訴駁回。
    理  由
一、本案經本院審理結果，認第一審判決對被告乙○○為無罪之諭知，核無不當，應
    予維持，並引用第一審判決書記載之證據及理由。
二、檢察官上訴意旨以：被告以機車將Ａ１載走，Ａ１已離開學校數日，致告訴人遍
    尋Ａ１不著，顯示Ａ１已脫離告訴人親權行使之範圍；原審為被告無罪之諭知，
    認事用法尚有未洽云云。
三、按犯罪事實應依證據認定之，無證據不得推定其犯罪事實。又不能證明被告犯罪
    者，應諭知無罪之判決，刑事訴訟法第一百五十四條、第三百零一條第一項分別
    定有明文。又事實之認定，應憑證據，如未能發現相當證據，或證據不足以證明
    ，自不能以推測或擬制之方法，為裁判基礎（最高法院四十年臺上字第八六號判
    例參照）。再告訴人之告訴，本以使被告受刑事訴追為目的，故其陳述是否與事
    實相符，自應調查其他證據，以資審認，苟其所為攻擊之詞，尚有瑕疵，則在此
    瑕疵未予究明以前，即不能遽採為斷罪之基礎（最高法院六十九年臺上字第一五
    三一號判決參照）。再按「刑法第二百四十條第一項之和誘罪，以使被誘人脫離
    親權人等為其構成要件之一，故事實上須將被誘人移置自力支配範圍之內，而與
    親權人等完全脫離關係，易言之，即使親權人等對於被誘人已陷於不能行使親權
    等之狀況，方與該項罪質相符。本案甲被誘人，雖被上訴人引誘私行租房同居，
    而與其母並未斷絕往來，不過詐稱住在學校以資掩飾，尚難謂為完全脫離親權人
    之監督」，最高法院二十年度上字第一五０九號判例亦著有明文。
四、經查本案被害人Ａ１於警訊時業已自承：伊與被告係男女朋友關係，伊係自九十
    年三月四日開始與被告同居並曾發生性關係，惟係完全出於自願；又伊離家時有
    告知父母要去花蓮市區購物，伊於三月四日下午坐火車到達花蓮，當天下午四點
    多被告到火車站接伊，是伊主動提議先到勝安二街三十八號二樓被告租屋處休息
    ，當天晚上伊便留宿在被告住處；在與被告同居期間，被告有要伊回學校上課並
    回宿舍，三月四日當天晚上並非被告提議留宿其住處，是伊自己要留宿在被告住
    處，因為回宿舍很無聊，乃留在其住處；被告並未叫伊不要回家或不要回學校上
    課等語（見警訊卷第九至十一頁），核與被告所供述之情節完全相符，足徵被告
    並未說謊卸責。而告訴人即Ａ１之母親甲○○○於原審審理時亦指稱「（法官問
    ：你何時知道妳女兒與被告在外同居？）答：之前並不知道我女兒與被告交往，
    我認為我女兒她這樣交往男友不正常，她在精鍾商專就學，我女兒自從認識被告
    後，有時會騙我在學校讀書，沒有回家，其實跑去和被告在一起，她在認識被告
    之後，偶而會這樣騙我，平常還是很正常回家住，因為學校打電話問我說，我女
    兒為何沒上課，後來是她朋友跟我講（我女兒）和被告住在一起，我就打她的呼
    叫器，但她都不回，我就去報失蹤人口，沒多久在吉安找到他們二人」等語（見
    原審卷第二十四頁）。顯見被告與Ａ１兩人係男女朋友，Ａ１在被告租住處過夜
    進而同居發生性關係，完全出於自願，並未受任何脅迫，嗣為免因與被告交往之
    事被其家人得知，乃向其母謊稱在校讀書，實則被告並未限制Ａ１行動自由，況
    且斯時Ａ１即將成年，應能清楚分辨是非黑白，了解其自身行為之後果。是以本
    案Ａ１雖與被告私行在外同居，然並未受被告之限制而與其母斷絕往來，不過詐
    稱係在學校讀書以資掩飾，尚難謂為完全脫離親權人之監督。原審以被告之行為
    顯非該當於刑法第二百四十條第一項和誘罪之構成要件，而為被告無罪之判決，
    認事用法並無不合，是前開上訴意旨所指，並無足取，其上訴應予以駁回。
據上論斷，應依刑事訴訟法第三百七十三條、第三百六十八條，判決如主文。
本案經檢察官邱雲昌到庭執行職務。
中      華      民      國      九十      年      九    月    六        日
                                   審判長法官  吳  鴻  章
                                         法官  林  德  盛
                                         法官  張  健  河
右為正本與原本無異。
本件不得上訴。
                                       書記官  鄧  瑞  雲
中      華      民      國      九十      年      九    月     六    日


司法院資訊處製作；財團法人民間司法改革基金會備份。
